最高法院刑事判決　　　　　　　　　　　　　　　　九十三年度台上字第四二０號
　　上　訴　人　甲○○
　　選任辯護人　郭啟榮律師
右上訴人因偽造有價證券案件，不服台灣高等法院中華民國九十二年七月三十日第二
審判決︵九十二年度上訴字第二一一五號，起訴案號：台灣桃園地方法院檢察署八十
四年度偵字第八五二一號︶，提起上訴，本院判決如左：
    主  文
原判決撤銷，發回台灣高等法院。
    理  由
本件原判決撤銷第一審科刑判決，改依牽連犯從一重論處上訴人甲○○共同連續意圖
供行使之用，而偽造有價證券︵累犯︶罪刑，固非無見。
惟查(一)、偽造之有價證券，不問屬於犯人與否，沒收之；偽造之印章、印文或署押，
不問屬於犯人與否，沒收之。刑法第二百零五條、第二百十九條分別定有明文。原判
決既認定上訴人偽造如原判決附表一所示之簽名、印文，附表二所示之支票，附表四
所示之印章，惟未分別諭知沒收，已有判決不適用法則之違法。(二)、原判決附表二︵
偽造支票明細︶，其中被偽造人「王延明」部分，載有支票十一張，但卷查檢察官起
訴書，僅列舉支票十張，其中並無ＡＡ0000000號之支票，原判決認上訴人同
時偽造該紙支票，並未載明其所憑之證據及認定之理由，非無理由不備之違法。(三)、
原判決事實二、第一項認定上訴人將其照片三張交予邱姓及「歐陽」男子，由彼二人
在某不詳地點，將之換貼於經不詳管道取得之謝木龍、蔡昭安、王延明之國民身分證
上而變造之等情。於理由欄內則舉被害人蔡昭安、王延明之母王朱秋蕉證述身分證遭
變造、冒用之情節為依據。但卷查被害人蔡昭安之身分證不曾遺失，亦未遭冒用，已
據其於警局陳述甚詳︵見外放桃園縣警察局中壢分局刑事卷︶；而另一被害人王延明
雖曾於民國八十二年十二月七日補發身分證，復於八十四年四月初遺失，但經原審比
對遭換貼上訴人照片之身分證，係於八十年十二月二十八日補發，顯非就王延明於八
十二年十二月七日申請補發，復於八十四年四月初遺失之身分證持以變造︵見原判決
理由五︶。上訴人既非就被害人蔡昭安、王延明之真正身分證加以變造或冒用，則原
判決援引被害人蔡昭安、王延明之母王朱秋蕉之指述，為變造之依據，自有證據上理
由矛盾之違法。(四)、原判決事實欄二第二項認定上訴人於八十五年一月二十日持變造
之「劉榮祥」國民身分證前往台中縣大里市○○路○段二三０巷十七之二號六樓，冒
「劉榮祥」之名義與毋乃煜簽訂房屋租賃契約書……並將變造「劉榮祥」之國民身分
證交予毋乃煜核對而行使之等情。但卷查證人毋乃煜於原審法院八十八年度上更(一)字
第二六號案件證稱「當時來租的人是未拿身分證來租，只拿錢給我，有訂約是用劉榮
祥名義承租……」︵見該卷影印卷第一二四頁︶。原判決認定上訴人持變造之「劉榮
祥」身分證與毋乃煜訂約並將該身分證交付與毋乃煜核對云云，顯與卷內證據不符，
亦有證據上理由矛盾之違法。(五)、原判決事實二第二項指上訴人與丁維屏、吳水杉、
陳君寶三人，先委由知情之姓名不詳之成年女子，冒用「蔡佳玲」之名義，在台中市
○區○○街三六０號一樓與真實姓名不詳之人簽訂房屋租賃契約書，……並以台中市
○○街三六０號一樓為營業據點等情。但依原判決附表七︵查扣物品︶之一編號六房
屋租約所載出租人為「何國威、游碧津」，承租人「蔡佳玲」，且承租房屋標的係在
「台中市北屯區○○○○街五號二樓」，其就出租人及承租房屋之處所等事實之認定
，前後矛盾，殊有未合。以上或係上訴意旨所指摘，或為本院得依職權調查之事項，
應認原判決有撤銷發回更審之原因。至原判決不另諭知無罪部分，基於審判不可分之
原則，併予發回。
據上論結，應依刑事訴訟法第三百九十七條、第四百零一條，判決如主文。
中　　　華　　　民　　　國　　九十三　　年　　　二　　　月　　　五　　　日
                              最高法院刑事第二庭
                                  審判長法官  陳　錫　奎
                                        法官  洪　清　江
                                        法官  李　伯　道
                                        法官  洪　文　章
                                        法官  花　滿　堂
      右正本證明與原本無異
                                              書  記  官
中　　　華　　　民　　　國　　九十三　　年　　　二　　　月　　 十一 　　日
                                                                       Ｍ
